臺灣高雄地方法院刑事判決　　　　　　　95年度訴字第2778號
公　訴　人　臺灣高雄地方法院檢察署檢察官
被　　　告　乙○○
上列被告因違反廢棄物清理法案件，經檢察官提起公訴（起訴案
號：臺灣高雄地方法院檢察署95年度偵字第2177號、第5994號、
第16345 號），嗣被告於本院準備程序就被訴事實均為有罪之陳
述，經審判長告知被告簡式審判程序意旨，並聽取當事人之意見
後，由本院合議庭裁定由受命法官獨任依簡式審判程序而審理，
判決如下：
    主  文
乙○○未經主管機關許可，提供土地回填廢棄物，處有期徒刑壹
年陸月。又未依廢棄物清理法第四十一條第一項規定領有廢棄物
清除、處理許可文件，從事廢棄物清除、處理，處有期徒刑壹年
貳月；扣案挖土機壹輛沒收之。應執行有期徒刑貳年陸月；扣案
挖土機壹輛沒收之。
    事  實
一、乙○○自民國94年3 月起，受不知情之土地承租人蔡坤生之
    委託，擔任高雄縣大寮鄉○○段潮州寮小段5844、5845、58
    46等地號之現場管理人，負責土方回填事宜，乙○○明知提
    供土地回填、堆置廢棄物，須經主管機關許可，竟分別於94
    年3 月5 日、6 日等2 日，無償提供上開土地予不特定人傾
    倒、堆置，而從事回填掩埋有害事業廢棄物約30噸使用，並
    於94年5 月10日，以新臺幣（下同）3000元之代價，提供不
    特定人傾倒、回填廢棄物，而收受6 袋一般事業廢棄物回填
    至上址坑洞內。嗣經高雄縣政府環境保護局稽查人員分於94
    年3 月16日、5 月24日執行稽查時，始悉上情。
二、乙○○明知從事廢棄物清除、處理業務者，應向直轄市、縣
    （市）主管機關或中央主管機關委託之機關申請核發公民營
    廢棄物清除處理機構許可文件後，始得受託清除、處理廢棄
    物業務。惟其竟未經取得廢棄物清除、處理許可文件，仍於
    95年6 月6 日，自高雄縣大寮鄉○○段潮州寮小段6472地號
    土地載運事業廢棄物（鋁二級熔煉程序產生之集塵灰）後，
    再堆置於其向不知情地主梁財明所承租之高雄縣大寮鄉○○
    段1722地號土地。嗣於95年6 月13日17時23分，乙○○駕駛
    挖土機壹輛，在上址挖掘砂土覆蓋掩埋上開廢棄物時，為警
    會同行政院環保署環境督察總隊南區環境督察大隊、高雄縣
    政府環境保護局稽查人員，在上址當場查獲，並扣得乙○○
    所有供挖掘砂土覆蓋掩埋上開廢棄物之挖土機（現責付由乙
    ○○保管中）壹輛。
三、案經高雄縣政府警察局移送暨高雄縣政府警察局林園分局、
    仁武分局報告臺灣高雄地方法院檢察署檢察官偵查起訴。
    理  由
壹、程序方面
一、按除被告所犯為死刑、無期徒刑、最輕本刑為三年以上有期
    徒刑之罪或高等法院管轄第一審案件者外，於法院行準備程
    序進行中，被告先就被訴事實為有罪之陳述時，審判長得告
    知被告簡式審判程序之旨，並聽取當事人、代理人、辯護人
    及輔佐人之意見後，裁定進行簡式審判程序；且受命法官行
    準備程序，與法院或審判長有同一之權限；又簡式審判程序
    之證據調查，不受刑事訴訟法第159 條第1 項、第161 條之
    2 、第161 條之3 、第163 條之1 及第164 條至第170 條規
    定之限制，刑事訴訟法第273 條之1 第1 項、第279 條第2
    項前段、第273 條之2 分別定有明文。
二、查本件被告所犯為死刑、無期徒刑、最輕本刑為三年以上有
    期徒刑以外之罪，且非高等法院管轄第一審之案件，其於準
    備程序就前揭被訴事實為有罪之陳述，經受命法官告知簡式
    審判程序之旨，並聽取當事人之意見後，本院認無不得或不
    宜改依簡式審判程序進行之處，爰依刑事訴訟法第273 條之
    1 第1 項、第284 條之1 ，裁定本件由受命法官獨任進行簡
    式審判程序，合先敘明。
貳、實體方面
一、上開事實，業據被告乙○○於本院96年1 月12日準備程序、
    審判時均坦承不諱（參見本院審理卷第117 頁至120 頁、第
    132 頁至第136 頁），並核與證人蔡坤生於警詢時之證述大
    致相符，復有(1)高雄縣環保局於高雄係大寮鄉○○段潮州寮
    小段5844、5845、5846號等地段現場採樣照片共52張、高雄
    縣環境保護局廢棄物檢驗報告ＲＷ940059號、ＲＷ940060號
    、ＲＷ940102號、ＲＷ940103號各1 份、現場圖1 紙、94年
    3 月16日、94年5 月24日、94年7 月7 日、94年11月29日高
    雄縣政府環境保護局（第六課）事業廢棄物稽查工作紀錄表
    各1 件、行政院環保署環境督察總隊南區環境督察大隊環境
    稽查工作紀錄（序號：943307）1 件；(2)95年6 月13日內政
    部警政署環境保護警察隊第三中隊扣押筆錄、扣押物品目錄
    表、內政部警政署環境保護警察隊公務電話紀錄簿各1 份、
    95年6 月6日 高雄縣政府環境保護局廢棄物稽查工作紀錄表
    、95年9 月13日高雄縣政府環境保護局廢棄物稽查工作紀錄
    表、行政院環保署環境督察總隊南區環境督察大隊環境稽查
    工作紀錄（序號：952365）各1 件、高雄縣大寮鄉○○段17
    22地號現場採證照片共10張附卷可稽（參見高雄縣政府違反
    廢棄物清理法案件移送書卷第17頁至第32頁、第62頁至第66
    頁、第73頁至第78頁、第80頁至第81頁、第86頁、高縣仁警
    偵移字第0950000621號卷第10頁至第15頁、第25頁、第34頁
    至第40頁）。是被告自白與事實相符，堪以採信，而本件事
    證明確，其上揭犯行洵堪認定。
二、按廢棄物清理法第46條第1 項第3 款所處罰之「提供土地堆
    置廢棄物」行為，其在處罰未經主管機關許可，擅自提供土
    地不當處置廢棄物，將危害環境衛生及國民健康，是凡未經
    主管機關許可，提供土地堆置處置廢棄物，犯罪即屬成立，
    惟在停止提供土地供堆置廢棄物之前，其違法情形仍繼續存
    在，而屬行為繼續之繼續犯，應認為係單純一罪。次按所謂
    「一般廢棄物」係指由家戶或其他非事業所產生之垃圾、糞
    尿、動物屍體等，足以污染環境衛生之固體或液體廢棄物，
    而所謂「事業廢棄物」，則係指工礦廠場、公司行號、醫療
    院所、及包括由中央主管機關會商中央目的事業主管機關，
    訂定公告認定標準之事業機構，所產生具有毒性、危險性，
    其濃度或數量足以影響人體健康或污染環境之廢棄物之「有
    害事業廢棄物」，及有害事業廢棄物以外之「一般事業廢棄
    物」，此觀之廢棄物清理法第2 條，並參酌廢棄物清理法高
    雄市施行細則第34條、廢棄物清理法臺北市施行細則第37條
    及廢棄物清理法臺灣省施行細則第19條等規定自明。本件查
    獲之廢棄物，除一般廢棄物外，尚有事業廢棄物等情，有高
    雄縣環境保護局廢棄物檢驗報告ＲＷ940059號、ＲＷ940060
    號等附卷可稽。另按廢棄物清理法第46條第1 項第4 款所規
    定之犯罪構成要件行為，計有「貯存」、「清除」及「處理
    」三者，其中所謂「貯存」，指一般或事業廢棄物於清除、
    處理前，放置於特定地點或貯存容器、設施內之行為；「清
    除」則指一般或事業廢棄物之收集、運輸行為；至「處理」
    則包含：(1)中間處理：指一般或事業廢棄物在最終處置前，
    以物理、化學、生物、熱處理、堆肥或其他處理方法，改變
    其物理、化學、生物特性或成分，達成分離、減積、去毒、
    固化或安定之行為。(2)最終處置：指將一般或事業廢棄物以
    安定掩埋、衛生掩埋或封閉掩埋之行為。(3)再利用：一般或
    事業廢棄物做為原料、材料、燃料、填土或其他經中央主管
    機關及目的事業主管機關認定之用途行為，有行政院環境保
    護署發布之「一般廢棄物貯存清除處理方法及設施標準」及
    「事業廢棄物貯存清除處理方法及設施標準」可資參酌。是
    被告收集、運輸，進而掩埋上述之一般及事業廢棄物，自屬
    廢棄物清理法所規範之「清除」、「處理」行為亦無疑義。
    又按廢棄物清理法第46條第1 項第4 款係規定：「未依第41
    條第1 項規定領有廢棄物清除、處理許可文件，『從事廢棄
    物貯存、清除、處理』，或未依廢棄物清除、處理許可文件
    內容貯存、清除、處理廢棄物」，該款後段係處罰公、民營
    廢棄物清除處理機構固無疑義，然前段並未限縮於公、民營
    廢棄物清除處理機構，依文義觀之，凡未領有許可證或核備
    文件而從事廢棄物貯存、清除、處理即該當之，從而事業機
    構固為處罰之對象，自然人亦在處罰之列；再從目的解釋而
    言，廢棄物清理法之立法目的，為有效清除、處理廢棄物，
    改善環境衛生，維護國民健康，該法第一條定有明文，而非
    屬公、民營廢棄物之清除處理機構，未領得許可文件即從事
    廢棄物清除處理，其對環境衛生危害不亞於公、民營廢棄物
    清除處理機構，如該條款解釋上僅規範公、民營廢棄物清除
    處理機構，未將包括個人之非公、民營廢棄物清除處理機構
    列入適用範圍，顯無法落實立法目的，此有最高法院90年度
    台上字第3830號判決意旨參照。
三、核被告乙○○所為，係違反廢棄物清理法第46條第1 項第3
    款之未經主管許可，提供土地回填、堆置廢棄物罪及同條項
    第4 款前段之未依廢棄物清理法第41條第1 項規定領有廢棄
    物清除、處理許可文件，從事廢棄物清除、處理罪。再被告
    所犯上開二罪間，犯意各別，行為互殊，應予分論併罰。又
    上開廢棄物清理法第第46條第1 項第3 款及第4 款犯罪行為
    ，本質上均各屬一個同意提供土地，即包含同意反覆之多次
    回填、堆置、清除、處理行為，是被告提供上開土地之前揭
    行為，應均係單純一罪，自無庸論以連續犯。爰審酌被告明
    知他人承租土地係為堆置廢棄物，卻未經許可出租提供該地
    非法清除、處理，影響環境衛生，惟念及被告犯後已不再為
    之，及其提供土地供他人推置廢棄物時間之長短等一切情狀
    ，爰各量處如主文所示之刑，再定其應執行之刑，以示懲儆
    。至於扣案之挖土機一輛係被告所有供清除廢棄物所用，有
    照片及扣押物品目錄表在卷可稽，爰依刑法第38條第1 項第
    2 款前段宣告沒收之。
據上論斷，應依刑事訴訟法第273 條之1 第1 項、第284 條之1
、第299 條第1 項前段，廢棄物清理法第46條第1 項第3 款、第
4 款，刑法第11條、第38條第1 項第2 款、第51條第5 款，判決
如主文。
本案經檢察官甲○○到庭執行職務。
中    華    民    國    96    年  1      月     26 　 日
                  刑事第三庭  法  官 施添寶
以上正本證明與原本無異。
如不服本判決，應於收受判決書之送達之日起10日內，向本院提
出上訴狀。
中    華    民    國    96    年  1      月     29 　 日
 　　　　　　　　　　　       書記官 王翌翔
附錄本案判決論罪科刑法條廢棄物清理法第46條有下列情形之一
者，處1 年以上5 年以下有期徒刑，得併科新臺幣3 百萬元以下
罰金：一任意棄置有害事業廢棄物。
二  事業負責人或相關人員未依本法規定之方式貯存、清除、處
    理或再利用廢棄物，致污染環境。
三  未經主管機關許可，提供土地回填、堆置廢棄物。
四  未依第41條第1項規定領有廢棄物清除、處理許可文件，從
    事廢棄物貯存、清除、處理，或未依廢棄物清除、處理許可
    文件內容貯存、清除、處理廢棄物。
五  執行機關之人員委託未取得許可文件之業者，清除、處理一
    般廢棄物者；或明知受託人非法清除、處理而仍委託。
六  公民營廢棄物處理機構負責人或相關人員、或執行機關之人
    員未處理廢棄物，開具虛偽證明。
無許可文件，以經營廢棄物清除、處理為常業者，處3年以上10
年以下有期徒刑，得併科新臺幣9百萬元以下罰金。
廢棄物清理法第41條
從事廢棄物清除、處理業務者，應向直轄市、縣 (市) 主管機關
或中央主管機關委託之機關申請核發公民營廢棄物清除處理機構
許可文件後，始得受託清除、處理廢棄物業務。但有下列情形之
一者，不在此限：
一  執行機關依第5條第2項、第6項、第12條第1項辦理一般廢棄
    物之回收、清除、處理、再利用。
二  依第8條規定緊急清理廢棄物所指定之設施或設備。
三  依第14條第2項規定依報經中央主管機關核准之方式清除、
    處理一般廢棄物。
四  依第18條第1項規定回收、貯存、清除、處理一般廢棄物。
五  第28條第1項第2款、第3款第2目至第5目、第4款之清除機具
    、處理設施或設備。
六  目的事業主管機關依第33條、第34條規定自行或輔導設置之
    處理設施。
七  中央主管機關會同中央目的事業主管機關依第35條第1項設
    置之設施。
前項公民營廢棄物清除處理機構許可文件之核發，應副知中央主
管機關。
